【裁判字號】    95,訴,3017
【裁判日期】    951220
【裁判案由】    毒品危害防制條例
【裁判全文】
臺灣高雄地方法院刑事判決              95年度訴字第3017號
公  訴  人  臺灣高雄地方法院檢察署檢察官
被      告  甲○○
指定辯護人  本院公設辯護人  丙○○
上列被告因毒品危害防制條例案件，經檢察官提起公訴（95年度
偵字第12977 號），本院判決如下：
    主  文
甲○○共同販賣第一級毒品，未遂，處有期徒刑肆年陸月。扣案
之第一級毒品海洛因壹小包（驗餘淨重零點壹伍公克、空包裝重
零點公克）沒收銷燬之；包裝袋壹只沒收。
    事  實
一、甲○○明知海洛因業經公告列為毒品危害防制條例第2 條第
    2 項第1 款之第一級毒品，不得持有、販賣，竟仍與持用00
    00000000號行動電話之成年男子黃國雄，共同基於販賣第一
    級毒品海洛因之犯意聯絡，於民國95年5 月7 日下午6 時34
    分許，葉傳來先以行動電話門號0000000000號撥打上開由黃
    國雄持用之行動電話門號0000000000號，與黃國雄聯絡購買
    海洛因事宜，並約定在位於高雄縣鳳山市○○路○段與文衡
    路交岔口附近之「東京藥局」前交易。黃國雄應允後，遂囑
    甲○○將欲販賣予葉傳來之海洛因1 小包（驗餘淨重0.15公
    克、空包裝重0.33公克）藏放在褲子之右後口袋內，再騎機
    車前往上開地點與葉傳來碰面。嗣當日晚間8 時許，甲○○
    與葉傳來在高雄縣鳳山市○○路○段與文衡路口碰面後準備
    交付海洛因時，即為據報到場埋伏之員警當場查獲，致尚未
    完成交易而未得逞，並當場在林鳳偵身上扣得前開海洛因1
    小包（驗餘淨重0.15公克、空包裝重0.33公克），始偵破上
    情。
二、案經行政院海岸巡防署南部地區巡防局移送臺灣高雄地方法
    院檢察署檢察官偵查起訴。
    理  由
壹、程序部分：
    本判決所引用之證據資料（詳後引證據），其中傳聞證據部
    分，縱無刑事訴訟法第159 條之1 至第159 條之4 或其他規
    定之傳聞證據例外情形，亦因被告及檢察官或同意可作為證
    據使用，依刑事訴訟法第159 條之5 第1 項之規定，本院並
    審酌前開陳述作成時之情況均屬正常，且與本案相關之待證
    事實具有關連性，認為適當，應得為證據。
貳、實體部分：
一、認定犯罪事實所憑之證據：
    前開犯行，業據被告甲○○於本院審理中均坦承不諱，核與
    證人葉傳來於警詢及偵查中證稱：被查獲當時係與被告相約
    在前開地點，要向她買毒品海洛因等語相符（見海巡署南部
    地區巡防局95年5 月7 日刑案偵查卷宗第9 頁、95年度偵字
    第12977 號卷第15頁），且有海巡署南部地區巡防局高雄市
    機動查緝隊搜索（扣押）筆錄、扣押物品目錄表、受監電話
    0000000000號於95年5 月7 日下午6 時34分起至7 時7 分止
    之通訊監察譯文、0000000000號行動電話雙向通聯紀錄各1
    份在卷可稽（見前開刑案偵查卷宗第12至15頁、上開偵卷第
    95頁、第70頁）。另扣案之白色粉末1 包，經送請法務部調
    查局鑑定，結果確含第一級毒品海洛因成分無訛（驗餘淨重
    0.15公克、空包裝重0.33公克），有該局出具之鑑定通知書
    1 份在卷可查（見本院95年度訴字第2161號卷第14頁），足
    認被告上揭自白與前揭事實相符，應堪採信。本件事證明確
    ，應依法論科。
二、查被告行為後，刑法於94年2 月2 日經總統令修正公布，於
    95年7 月1 日施行，而比較新舊法時應就罪刑有關之共犯、
    未遂犯、想像競合犯、牽連犯、連續犯、結合犯，以及累犯
    加重、自首減輕暨其他法定加減原因（如身分加減）與加減
    例等一切情形，綜其全部罪刑之結果而為比較（最高法院95
    年5 月23日刑事庭第8 次會議決議參照）。經查：
  (一)被告行為時毒品危害防制條例第4 條第1 項雖未修正，惟併
    科罰金部分，依修正前刑法第33條第5 款規定「主刑之種類
    如下：五、罰金：1 元以上」，該罪之罰金刑為最低得科新
    臺幣3 元，最高得科新臺幣10,000,000元。而依修正後刑法
    第33條第5 款修正為「主刑之種類如下：五、罰金：新臺幣
    1,000 元以上，以百元計算之」之規定，該罪之罰金刑最低
    得科新臺幣1,000 元以上，最高得科新臺幣10,000,000元，
    比較新舊法，應以被告行為時之刑法第33條之規定計算併科
    罰金之最低額較有利於被告。
  (二)本件被告於犯罪時之刑法第64條第2 項、第65條第2 項有關
    死刑或無期徒刑減輕之規定分別為：「死刑減輕者，為無期
    徒刑，或為15年以下12年以上有期徒刑」、「無期徒刑減輕
    者，為7 年以上有期徒刑」，而95年7 月1 日修正公布施行
    之刑法前開規定則為：「死刑減輕者，為無期徒刑」、「無
    期徒刑減輕者，為20年以下15年以上有期徒刑」，比較修正
    前後之規定，以修正前之規定對被告較為有利。
  (三)刑法第28條共犯修正施行前規定「2 人以上共同實施犯罪之
    行為者，皆為正犯」，修正施行後規定「2 人以上共同實行
    犯罪之行為者，皆為正犯」，就共同正犯實質意涵與範圍並
    未因此而有變動，自非屬犯罪後法律有變更，而僅為純文字
    修正，本無新舊法比較適用之問題，而應依一般法律適用原
    則，適用裁判時法（最高法院5599號判決意旨參照）。
  (四)刑法第25條、第26條未遂犯之規定，就刑法第25條第1 項關
    於「已著手於犯罪行為之實行而不遂者，為未遂犯」之規定
    並未修正，而同條第2 項於修正施行前規定「未遂犯之處罰
    ，以有特別規定者，為限」，修正後規定「未遂犯之處罰，
    以有特別規定者為限，並得按既遂犯之刑減輕之」，另刑法
    第26條修正前規定「未遂犯之處罰，得按既遂犯之刑減輕之
    。但其行為不能發生犯罪之結果，又無危險者，減輕或免除
    其刑」，修正後規定「行為不能發生犯罪之結果，又無危險
    者，不罰」，將原不能未遂犯改採為不罰以外，僅將原第26
    條前段一般未遂犯之處罰效果，移列為第25條第2 項後段。
    本案被告不論依修正前之刑法第25條、第26條未遂犯之規定
    或修正後之刑法第25條之規定，均為未遂犯，對被告而言並
    無有利或不利之情形，自不生新舊法比較之問題，而應依一
    般法律適用原則，適用裁判時法。
三、所犯罪名及科刑理由：
  (一)按海洛因，為毒品危害防制條例第2 條第2 項第1 款所指之
    第一級毒品。是被告於交付毒品海洛因前，即為警查獲而未
    得逞，核其所為係犯毒品危害防制條第4 條第5 項、第1 項
    之販賣第一級毒品未遂罪。
  (二)被告持有第一級毒品海洛因後，復進而販賣，其持有之低度
    行為應為販賣之高度行為所吸收，不另論其持有第一級毒品
    罪。
  (三)被告與黃國雄，就上開販賣第一級毒品海洛因未遂罪間，有
    犯意聯絡及行為分擔，為共同正犯。
  (四)被告已著手於販賣行為之實行而不遂，爰依修正前刑法第26
    條前段規定，按既遂犯之刑減輕之。
  (五)末查被告係因黃國雄同意提供毒品海洛因供其施用，始同意
    替黃國雄前往交付毒品海洛因，業據被告供承在卷（見本院
    卷第95-96 頁），其因一時失慮，誤蹈法網，接受他人之指
    揮而販賣毒品，並非主謀，參與犯罪之情節尚輕，被告所販
    賣之毒品數量（驗餘淨重0.15公克、空包裝重0. 33 公克）
    僅遠不及一般大盤商、中盤商之持有大批毒品數量，況被告
    係受制於黃國雄之提供海洛因，始為其交付海洛因予他人，
    應認被告此部份之犯罪情節與毒品危害防制條例第4 條第1
    項死刑或無期徒刑之法定本刑相較，縱對之科以最低度法定
    刑猶嫌過重，在客觀上以一般國民生活經驗法則為之檢驗，
    實屬情輕法重，當足引起一般人之同情，是本院認為被告此
    部份之所為，顯有堪資憫恕之處，爰就被告販賣第一級毒品
    海洛因部分，依刑法第59條規定酌量減輕其刑。又行為時刑
    法第59條規定：「犯罪之情狀可憫恕者，得酌量減輕其刑。
    」修正後第59條規定：「犯罪之情狀顯可憫恕，認科以最低
    度刑仍嫌過重者，得酌量減輕其刑。」修正前後之文字用語
    雖有不同，但實務上對於行為時刑法第59條之適用均與修正
    後刑法第59條規定意旨相符，是該部分並不生新舊法律比較
    適用之問題，自應適用現行有效之刑法第59條之規定，併此
    敘明。而與前開未遂之減輕事由，遞減輕之。
五、爰審酌被告知情施用毒品者容易上癮而戒除不易，毒品除嚴
    重傷害個人身心外，亦足以腐蝕民心國基，可見毒品之危害
    深鉅，僅為一己私利而販售具成癮性、濫用性、侵害性之第
    一級毒品以營利，本不宜輕處，念其所販賣之毒品數量甚微
    ，亦僅涉犯販賣海洛因1 次，尚未獲取販售所得財物，及其
    犯罪動機、目的、手段、參與犯罪之情節等一切情狀，量處
    如主文所示之刑，以示懲儆。
六、沒收部分：
  (一)扣案之海洛因1 小包（驗餘淨重0.15公克、空包裝重0.33公
    克）屬第一級毒品，已如前述，應依毒品危害防制條例第18
    條第1項前段之規定，沒收銷燬之。
  (二)又該包裝海洛因之包裝袋1 只，屬共同販賣毒品之黃國雄所
    有，且因毒品危害防制條例第18條第1 項前段規定，應諭知
    沒收並銷燬之者，以查獲之毒品及專供製造或施用毒品之器
    具為限，並不及於毒品之外包裝；而毒品外包裝既係用於包
    裹毒品，防其裸露、潮濕，便於攜帶販賣，亦係供販賣毒品
    所用之物（詳最高法院92年度臺上字第1288號判決意旨），
    是該外包裝袋1 只，自亦應依毒品危害防制條例第19條第1
    項之規定，宣告沒收之。
  (三)扣案之OKWAP 廠牌行動電話1 具（門號：0000000000號，序
    號：000000000000000 號，含SIM 卡）、BENQ廠牌行動電話
    1 具（門號：0000000000號，序號：000000000000000 號，
    含SIM 卡），雖係被告案發之際為警所扣得，惟觀諸上開偵
    卷第96頁所附之監聽譯文，葉傳來並非撥打前開門號聯絡本
    件海洛因之交易事宜，故尚無證據足認前揭行動電話2 具係
    供被告販賣海洛因聯絡之用，爰不另依毒品危害防制條例第
    19 條 第1 項規定宣告沒收，附此敘明。
據上論斷，應依刑事訴訟法第299 條第1 項前段，毒品危害防制
條例第4 條第1 項、第18條第1 項前段、第19條第1 項，刑法第
2 條第1 項、第11條、第28條、第25條、第59條，判決如主文。
本案經檢察官乙○○到庭執行職務。
中    華    民    國    95    年    12    月    20    日
                刑事第八庭    審判長法  官  李政庭
                                    法  官  王俊彥
                                    法  官  李育信
以上正本證明與原本無異。
如不服本判決，應於收受送達後10日內向本院提出上訴書狀。
中    華    民    國    95    年    12    月    20    日
                                    書記官  廖佳玲
附錄本案論罪科刑法條全文：
毒品危害防制條例第4條第1項
毒品危害防制條例第4條
製造、運輸、販賣第一級毒品者，處死刑或無期徒刑；處無期徒
刑者，得併科新臺幣 1 千萬元以下罰金。
製造、運輸、販賣第二級毒品者，處無期徒刑或 7 年以上有期
徒刑，得併科新臺幣 7 百萬元以下罰金。
製造、運輸、販賣第三級毒品者，處 5 年以上有期徒刑，得併
科新臺幣 5 百萬元以下罰金。
製造、運輸、販賣第四級毒品者，處 3 年以上 10 年以下有期
徒刑，得併科新臺幣 3 百萬元以下罰金。
製造、運輸、販賣專供製造或施用毒品之器具者，處 1 年以上
 7 年以下有期徒刑，得併科新臺幣 1 百萬元以下罰金。
前五項之未遂犯罰之。


司法院資訊處製作；財團法人民間司法改革基金會備份。
